臺灣高等法院臺南分院刑事裁定
109年度聲字第1164號
聲明異議人  
即  受刑人  吳林珊


                    （現於法務部○○○○○○○○○○○執行中）
上列聲明異議人因違反毒品危害防制條例案件，對於本院109年
度上易字第235號中華民國109年6月16日判決聲明異議，本院裁
定如下：
    主  文
聲明異議駁回。
    理  由
一、聲明異議意旨略以：聲明異議人即受刑人吳林珊行為後，屬
    毒品危害防制條例第20條第3項、第23條第2項於民國109年1
    月15日修正公布，且新增第35條之1過渡規定，並均於同年7
    月15日施行。又依同條例第35條之1第2款規定，於該條例10
    9年7月15日修正施行前犯同條例第10條之罪之案件，於修正
    施行後，審判中案件當由依修正後規定處理，原判決依舊法
    ，不合乎修正公布後之規定，故不服原判決，聲明異議，請
    求重新審理等語。
二、按受刑人以檢察官執行之指揮為不當者，得向諭知該裁判之
    法院聲明異議，刑事訴訟法第484條定有明文。所稱「檢察
    官執行之指揮不當」，係指檢察官有積極執行指揮之違法及
    其執行方法有不當等情形而言，即受刑人聲明異議之客體，
    應以檢察官執行之指揮為限。倘受刑人並非針對檢察官執行
    之指揮認有不當，其所為聲明異議於程序上已難謂適法，法
    院自應以裁定駁回其異議（最高法院102年度台上字第404號
    裁定參照）。又參照刑事訴訟法第457條第1項、第458條前
    段之規定，刑罰執行，由為裁判法院之檢察官以指揮書附具
    裁判書為之。而判決確定後即生效力，檢察官如依確定判決
    內容為指揮執行，自難指檢察官執行之指揮為違法或其執行
    方法不當；除法院之確定判決或定執行刑之確定裁定有違法
    情事，經非常上訴或再審程序，加以撤銷或變更者外，原確
    定裁判有其執行力，檢察官應據以執行(最高法院100年度台
    抗字第936號、101年度台抗字第301裁定參照)。準此，刑事
    訴訟法第484條聲明異議之客體，其範疇應以檢察官執行之
    指揮為限，倘對於法院所為之判決或裁定不服者，應循上訴
    或抗告之程序尋求救濟，若裁判業經確定，則應另行依再審
    或非常上訴之程序加以救濟，自非得以聲明異議方式為之。
三、經查：
　㈠聲明異議人吳林珊於108年3月9日上午11時57分許採尿回溯96
    小時內某時（不含同年3月8日18時18分遭逮捕之後），在臺
    南市○○區○○○路0段000號○○○○○○後方大樓3樓內，以不詳方式
    施用第二級毒品甲基安非他命1次，為警於同年3月8日18時1
    8分許，在臺南市○○區○○里000號城煌廟旁，以聲明異議人另
    犯強制等罪嫌逮捕，經聲明異議人同意後，採尿送驗結果，
    呈第二級毒品安非他命及甲基安非他命陽性反應，經檢察官
    提起公訴，臺灣臺南地方法院（下稱臺南地院）於109年2月
    27日以108年度易字第679號判決處有期徒刑6月（得易科罰
    金），聲明異議人不服，提起上訴，本院於109年6月16日以
    109年度上易字第235號判決上訴駁回確定（下稱本案施用毒
    品案件）。臺灣臺南地方檢察署（下稱臺南地檢署）檢察官
    核發109年執丁字第6285號指揮書執行，於聲明異議人另犯
    之臺南地院109年度簡字第1155號判決應執行有期徒刑4月（
    即臺南地檢署109年執字第4867號指揮書）後接續執行，刑
    期自112年4月8日算起至112年10月7日期滿，有卷附臺灣高
    等法院被告前案紀錄表在卷可稽（見本院卷第23頁），並經
    調取臺南地院108年度易字第679號、本院109年度上易字第2
    35號判決、臺南地檢署109年執丁字第6285號執行指揮書查
    閱無訛。是聲明異議人所犯本案施用毒品案件業經判決確定
    ，已生實質確定力，檢察官依確定判決指揮執行及其執行方
    法，難謂有何違法或不當可言。聲明異議人雖對本案施用毒
    品案件聲請再審，前經本院109年度聲再字第70號裁定駁回
    確定（裁定日期：109年9月22日），則聲明異議人所犯本案
    施用毒品案件，非經檢察總長向最高法院提起非常上訴撤銷
    ，自不得再行爭執，更無從任意聲請本院重新審理，否則即
    有違一事不再理之原則。
　㈡又109年7月15日修正施行之毒品危害防制條例第35條之1第3
    款規定「判決確定尚未執行或執行中之案件，適用修正前之
    規定。」，其立法理由係衡酌判決確定後，基於法秩序理念
    及法安定性，原則上並不具有溯及既往之效力，是聲明異議
    意旨主張本案施用毒品案件應適用新修正毒品危害防制條例
    第20條第3項、第23條第2項及第35條之1第2款規定處理，係
    對於法律適用之誤解，尚非可採。
四、綜上，聲明異議意旨非就本案施用毒品案件檢察官之指揮執
    行或其執行方法有何異議而為指摘，而係對於確定判決所適
    用之法律，循聲明異議程序，再事爭執，且係對於新修正毒
    品危害防制條例之法律適用，有所誤解。又倘本案施用毒品
    案件確定判決適用之法律有違誤，要屬確定判決是否違背法
    令，得否以非常上訴程序救濟之問題，聲明異議人以前詞循
    聲明異議程序救濟，自非適法，應予駁回。
據上論斷，爰依刑事訴訟法第486條，裁定如主文。
中　　華　　民　　國　　109 　年　　12　　月　　14　　日
                  刑事第二庭    審判長法　官  陳顯榮 
                                      法　官  黃裕堯
                                      法　官  陳弘能
以上正本證明與原本無異。
不得抗告。
    　　　　　　　　　　　　　　　　　書記官  蘭鈺婷
中　　華　　民　　國　　109 　年　　12　　月　　14　　日